臺灣高等法院刑事判決　　　　　　　　96年度上易字第2414號
上　訴　人　臺灣板橋地方法院檢察署檢察官
被　　　告　甲○○
上列上訴人因違反稅捐稽徵法案件，不服臺灣板橋地方法院
96年度易字第567號，中華民國96年8月3日第一審判決（起訴案
號：臺灣板橋地方法院檢察署95年度偵字第11646號），提起上
訴，本院判決如下：
    主  文
原判決撤銷。
甲○○幫助納稅義務人以詐術逃漏稅捐，處有期徒刑參月，如易
科罰金，以銀元參佰元折算壹日；減為有期徒刑壹月又拾伍日，
如易科罰金，以銀元參佰元折算壹日。緩刑貳年。
    事  實
一、甲○○於民國（下同）91年間，為承攬址設於臺北縣中和市
    ○○街399巷1號納稅義務人名祥工程有限公司（下稱名祥公
    司）下包工程之下包廠商，另楊正松（由原法院另行審結）
    則係名祥公司所聘僱之工頭。緣名祥公司負責人張新東（經
    臺灣板橋地方法院以96年度訴字第715號刑事判決判處有期
    徒刑5月後，原上訴由本院以96年度上訴字第3067號案審理
    中，嗣已撤回上訴而確定）意圖逃漏納稅義務人名祥公司之
    稅捐，乃甲○○、楊正松竟分別基於幫助逃漏稅捐之犯意，
    明知乙○○於91年間，並未在甲○○所承攬之名祥公司工程
    支薪，然為因應楊正松之要求提供不實之薪資具領切結書，
    以供名祥公司申報不實之薪資支出成本，甲○○遂於同年12
    月間某日，自其所帶領真實姓名年籍資料不詳、綽號「小支
    」之工人處，取得由張敏德（業經臺灣臺北地方法院以96年
    度簡字第364號刑事簡易判決處有期徒刑3月確定）冒用乙○
    ○名義所簽具之偽造薪資具領切結書及乙○○身份證影本，
    再轉由楊正松交付張新東；張新東旋以上開內容不實之薪資
    具領切結書及乙○○身分證影本，填製乙○○於91年度向名
    祥公司支領工資計新臺幣（下同）193,000元之「各類所得
    扣繳暨免扣繳憑單」，藉以虛增名祥公司當年度之營利事業
    所得稅申報書之薪資支出，向財政部臺灣省北區國稅局中和
    稽徵所行使，以浮報名祥公司之營業成本，因而減少營利所
    得之詐術，使名祥公司得以逃漏營利事業所得稅48,250元，
    足以生損害於乙○○及稅捐稽徵機關對於稅捐稽徵之公平性
    及正確性；嗣於94年間，乙○○收受財政部臺灣省國稅局新
    店稽徵所補繳稅款之通知，始查悉上情。
二、案經乙○○訴由臺灣板橋地方法院檢察署檢察官偵查起訴。
    理  由
一、訊據被告甲○○於檢察官偵查、原審及本院審理中對於上開
    事實已坦承不諱。復查，被告之自白核與告訴人乙○○於偵
    查中指訴之情節，及證人張新東、張敏德於偵查時證述之情
    節相符；並有偽造之薪資領取切結書暨乙○○身分證影本乙
    紙、財政部臺灣省北區國稅局綜合所得稅核定通知書、各類
    所得扣繳暨免繳憑單、財政部臺灣省北區國稅局新店稽徵所
    93年6月30日北區國稅新店二字第0930005035號書函、內政
    部警政署刑事警察局95年3月17日刑紋字第0950036895號鑑
    驗書、財政部臺灣省北區國稅局中和稽徵所95年7月17日北
    區國稅中和一字第0951022956號函各乙份（見94年度他字第
    7013號偵查卷影本第2頁至第7頁、95年度偵字第2587號偵查
    卷影本第34頁至第36頁、第81頁）附卷可稽。被告之自白核
    與事實相符，堪以採信。是本件事證已臻明確，被告犯行洵
    堪認定，應予依法論科。
二、論罪法條：
  (一)按行為後法律有變更者，適用行為時之法律，但行為後之法
    律有利於行為人者，適用最有利於行為人之法律，修正後刑
    法第2條第1項定有明文。此條規定係規範行為後法律變更所
    生新舊法律比較適用之準據法，本身尚無新舊法比較之問題
    ，於新法施行後，應一律適用新法第2條第1項之規定，為「
    從舊從輕」之比較，先予敘明。再按本次法律變更，比較時
    應就罪刑有關之共犯、未遂犯、想像競合犯、牽連犯、連續
    犯、結合犯，以及累犯加重、自首減輕暨其他法定加減原因
    （如身分加減）與加減例等一切情形，綜其全部罪刑之結果
    而為比較（最高法院95年5月23日95年度第8次刑庭會議決議
    參照）。又被告行為後，刑法業於94年2月2日經總統以華總
    一義字第09400014901號令修正公布，並於95年7月1日施行
    。其中：新刑法第33條第5款規定：「主刑之種類如下：五
    罰金：新臺幣1,000 元以上，以百元計算之」。刑法施行法
    第1條之1規定：「中華民國94年1月7日刑法修正施行後，刑
    法分則編所定罰金之貨幣單位為新臺幣。94年1月7日刑法修
    正時，刑法分則編未修正之條文定有罰金者，自94年1月7日
    刑法修正施行後，就其所定數額提高為三十倍。但72年6月
    26日至94 年1月7日新增或修正之條文，就其所定數額提高
    為三倍。」。經比較修正前、後關於科處罰金刑之最低刑度
    規定，自應以被告行為時之修正前法律較有利於被告依新修
    正刑法第2條第1項前段之規定，自應適用修正前刑法之有關
    規定。
  (二)核被告所為，係犯稅捐稽徵法第43條第1項之幫助逃漏稅捐
    罪。
三、原審據以論罪科刑，固非無見。惟查，被告犯罪時間在96年
    4月24日以前，所為係犯稅捐稽徵法第43條第1項之幫助逃漏
    稅捐罪，合於減刑條件；原審未予審酌，自有未當。檢察官
    之上訴意旨執以指摘原判決不當，為有理由，應由本院將原
    判決撤銷改判。爰審酌被告幫助逃漏稅捐之情節，所造成告
    訴人困擾之損害，被告之品行、智識程度，及被告犯後在本
    院審理中已坦承犯罪之態度等一切情狀，量處如主文所示之
    刑。另按刑法易科罰金之規定亦經修正，修正前刑法第41條
    第1項前段規定：「犯最重本刑為五年以下有期徒刑以下之
    刑之罪，而受六個月以下有期徒刑或拘役之宣告，因身體、
    教育、職業、家庭之關係或其他正當事由，執行顯有困難者
    ，得以一元以上三元以下折算一日，易科罰金。」，此折算
    標準並應適用修正前罰金罰鍰提高標準條例第2條規定，就
    其原定數額提高為一百倍折算一日，亦即被告行為時之易科
    罰金折算標準，應以銀元100元以上300元以下之數額折算1
    日，經換算為新臺幣，則應以新臺幣300元以上900元以下折
    算1日。惟95年7月1日施行之刑法第41條第1項前段規定：「
    犯最重本刑為五年以下有期徒刑以下之刑之罪，而受六個月
    以下有期徒刑或拘役之宣告者，得以新臺幣一千元、二千元
    或三千元折算一日，易科罰金」，於同日並廢除罰金罰鍰提
    高標準條例第2條之規定，亦即係以新台幣1,000元、2,000
    元或3,000元折算1日。若以舊法最高折算標準為新台幣900
    元折算1日，即便依新法之最低折算標準新台幣1,000元折算
    1日，仍以舊法對被告有利，爰依修正前刑法第41條第1項前
    段、修正前罰金罰鍰提高標準條例第2條規定，諭知易科罰
    金之折算標準，以參佰元折算壹日。又，被告犯罪時間在96
    年4月24日以前，所為係犯稅捐稽徵法第43條第1項之幫助逃
    漏稅捐罪，合於減刑條件，故上揭宣告刑應減刑為有期徒刑
    壹月又拾伍日，如易科罰金，以參佰元折算壹日。
四、末查，被告前於78年間雖曾因竊盜案件，經法院判處有期徒
    刑6月確定，嗣經減刑，並於78年7月6日因徒刑執行完畢出
    監；然其上揭徒刑執行完畢後五年以內未曾再因故意犯罪受
    有期徒刑以上刑之宣告，有本院被告前案紀錄表乙份在卷可
    憑。本院審酌被告因一時失慮，偶罹刑典，事後已坦承犯行
    ，深表悔悟，經此論罪科刑，當知警惕信無再犯之虞，且檢
    察官亦聲請諭知緩刑二年，因認被告所處之刑以暫不執行為
    適當，爰依刑法第74條第1項第1款規定併予宣告緩刑二年，
    以啟自新。
據上論斷，應依刑事訴訟法第369條第1項前段、第364條、第299
條第1項前段，稅捐稽徵法第43條第1項，刑法第2條第1項前段、
第11條前段、第74條第1項第1款，修正前刑法第41條第1項前段
、第33條第5款，罰金罰鍰提高標準條例第1條前段、修正前罰金
罰鍰提高標準條例第2條，中華民國96年罪犯減刑條例第2條第1
項第3款，第7條第1項、第2項，判決如主文。
本案經檢察官陳玉珍到庭執行職務。
中　　華　　民　　國　　96　　年　　11　　月　　29　　日
            刑事第十庭    審判長法　官  楊炳禎
                                法　官  朱光仁
                                法　官  陳博志
以上正本證明與原本無異。
不得上訴。
                                書記官  陳嘉文
中　　華　　民　　國　　96　　年　　12　　月　　4 　　日
附錄：本案論罪科刑法條全文
稅捐稽徵法第四十三條第一項：
教唆或幫助犯第四十一條或第四十二條之罪者，處三年以下有期
徒刑、拘役或科新臺幣六萬元以下罰金。
